臺灣高等法院刑事裁定
109年度毒抗字第3號
抗  告  人  王水航  




上列抗告人即被告因違反毒品危害防制條例案件，不服臺灣臺北
地方法院108年度毒聲字第238號，民國108年11月29日裁定，提
起抗告，本院裁定如下：
    主  文
抗告駁回。
    理  由
一、原裁定意旨略以：抗告人即被告甲○○（下稱被告）基於施用
    第一級毒品海洛因之犯意，於民國108年8月21日為警採尿前
    回溯26小時內某時許，在不詳地點施用第一級毒品海洛因。
    而被告前於89年、100年間曾因犯毒品危害防制條例第10 條
    之罪而經法院裁定令入勒戒處所觀察、勒戒，無繼續施用傾
    向後出所，可知被告本次施用第一級毒品，屬觀察、勒戒執
    行完畢釋放後，五年後再犯毒品危害防制條例第10條之罪者
    ，應依毒品危害防制條例第20條第1 項規定，裁定將被告送
    勒戒處所觀察勒戒。
二、抗告意旨略以：被告雖經驗尿程序驗出嗎啡成份，但係因被
    告撿拾到該包毒品時，不確定為何物，故用手指沾取放入口
    中，並非因有吸食毒品之犯意，否則遇到警方盤查，既明知
    警員不可對被告搜身，若有吸食毒品之犯意，自可隱匿該毒
    品，為何主動交予警方，被告尿液中所含成份實因誤食毒品
    ，並非有基於吸食毒品之犯意；又被告曾飲用咳嗽藥水，且
    提出購買咳嗽藥水之時間地點及數量云云。
三、按海洛因為毒品危害防制條例第2 條第2 項第1 款所規定之
    第一級毒品。次按犯該條例第10條第1 項施用第一級毒品罪
    者，檢察官應聲請法院裁定，或少年法院（地方法院少年法
    庭）應先裁定，令被告或少年入勒戒處所觀察、勒戒，其期
    間不得逾2 月，毒品危害防制條例第20條第1 項定有明文。
    又觀察、勒戒係針對受處分人將來之危險所為預防、矯治措
    施之保安處分，以達教化與治療之目的，可謂刑罰之補充制
    度，毒品危害防制條例本身所規定之觀察、勒戒及強制戒治
    等保安處分，雖兼具自由刑之性質，卻有刑罰不可替代之教
    化治療作用，且觀察、勒戒既屬用以矯治、預防受處分人反
    社會性格，而具社會保安功能之保安處分，當無因受處分人
    之個人因素而免予執行之理。
四、被告雖否認有施用第一級毒品之犯行，並辯稱：我是於108
    年8月20日下午2時許至同日下午3時許，在新北市永和區竹
    林路某處的公寓樓梯清潔打掃時，撿到1 包透明夾鏈袋，我
    撿起來後有打開該透明夾鏈袋用手沾了一下白色粉末放進嘴
    巴裡確認是不是糖或鹽，我不知道那是海洛因，我以前看過
    的海洛因都是整塊、整顆的，我曾經撿過鹽巴或糖包有包裝
    ，就像外面賣燒仙草會附一小包的包裝，（後改稱）我有去
    西藥房買甘草止咳水；（後又改稱）我太太去買咳嗽藥水，
    1 次就買好幾瓶云云。經查：
  ㈠被告於108年8月21日下午10時10分至同日下午10時28分，在
    臺北市文山區運動中心（址設：臺北市○○區○○路○段000號）
    之機車停車場，經警攔查扣得白色粉末1包，被告於同日經
    警採得其尿液檢體，送台灣尖端先進生技醫藥股份有限公司
    （下稱台灣尖端公司）以酵素免疫分析法（EIA ）初驗，再
    以氣相層析質譜儀法（GC/MS ）複驗結果，發現被告尿液確
    有嗎啡、可待因陽性反應，該扣案之白色粉末1 包經送鑑後
    ，亦驗得海洛因成份等情，有臺北市政府警察局文山第二分
    局扣押筆錄、扣押物品目錄表、收據、查獲施用（持有）毒
    品案件經過情形紀錄表、興隆派出所查獲涉嫌毒品危害防制
    條例毒品初步鑑驗報告單、扣押物品清單（含：尿液、海洛
    因）、臺北市政府警察局偵辦毒品案件尿液檢體委驗單、台
    灣尖端公司108年9月6 日濫用藥物檢驗報告、交通部民用航
    空局醫務中心108年8月30日航藥鑑字第0000000 號毒品鑑定
    書各1份及照片5張（見偵字卷第23至29頁、第41至45頁、第
    87頁、第93頁、第97頁、第99頁、第103至109頁、第113至1
    15 頁）。且被告於前揭時、地所採集之尿液檢體的尿罐，
    係被告親自清洗、裝盛及加裝封條之事實，業據被告於警詢
    時自承在卷（見偵字卷第18頁）。參以台灣尖端公司所採用
    之氣相層析質譜儀檢驗方式，乃先以「氣相層析儀」將物質
    氣化後，再經分析管分離，由於各種物質之沸點及對管柱之
    吸附力不同，在經過檢測器（Detector）測定後，表現出不
    同之滯留時間（Retension time），以滯留時間來判斷係何
    種物質，再利用「質譜儀」為檢測器，將物質撞擊成碎片，
    記錄其質譜圖；因每個化合物之鍵結能力不同，故不同之物
    質會有其特定之質譜圖，因此在物質之判斷上有如指紋之鑑
    定，理論上，扣除人為之因素，其精確度已接近百分之百，
    已足排除被告因服用藥物導致呈毒品偽陽性反應之可能，此
    乃本院處理相類案件，職權上已知之事實。且依上開濫用藥
    物檢驗報告所示，被告尿液檢體之嗎啡濃度高達33,280ng/m
    L，較諸嗎啡應進行確認檢驗之閾值即300ng/mL，顯然高出
    甚多；況被告於警詢及原審調查時均自承：我有用手指沾了
    粉末放進嘴巴裡面等語（見偵字卷第16頁；原審卷第13頁背
    面）明確。是被告確有本件施用第一級毒品海洛因之犯行無
    誤，從而，堪認被告觸犯同條例第10條第1項之犯行明確。
　㈡次查純海洛因為乳白色晶體，一般以鹽酸鹽形態存在則呈乳
    白色粉末，如受潮後呈乳白色夾雜淡黃色之粉末，或同時有
    黑色黴菌斑點出現等情，有內政部警政署刑事警察局網站頁
    面1 份在卷可佐（見原審卷第17頁），且被告曾因施用第一
    級毒品而經法院裁定送觀察勒戒，迄今已逾5年乙節，有本
    院被告前案紀錄表1份在卷可證（見原審卷第5頁、第7 頁）
    ，足見被告對於海洛因一般呈現乳白色粉末狀乙情知之甚詳
    。又衡諸經驗法則及一般社會通念，一般人如取得以透明夾
    鏈袋包裝之粉末，除業已知悉該粉末為何物外，為免誤食導
    致身體健康受損之風險，理應不會貿然沾黏粉末後食用，被
    告前揭既自承係以手指沾了粉末後放入嘴巴食用，益徵被告
    應已知悉該粉末為海洛因乙節無訛。又坊間販售燒仙草之商
    家多以透明夾鏈袋包裝花生，供外帶顧客取用，鮮少以透明
    夾鏈袋包裝糖或鹽，被告前揭所辯與常情相悖，不足採信。
  ㈢被告本案尿液檢驗結果：嗎啡濃度33,280 ng/mL、可待因2,1
    70 ng/mL等情，有前開台灣尖端公司濫用藥物檢驗報告1 份
    附卷足稽（見偵字卷第99頁），數值甚高，且查坊間無論複
    方甘草合劑錠、晟德甘草止咳水、健康複方甘草合劑液等治
    療感冒藥品均須由醫師處方始能取得使用，此有衛生福利部
    食品藥物管理署92 年4月21日管證字第0920002714號函1份
    附卷可稽（見本院卷第12頁），是坊間上開可能會使尿液產
    生嗎啡、可待因反應之治療感冒藥品均須由醫師處方始能取
    得使用甚明。被告於原審調查時辯稱：有服用甘草止咳水云
    云（見原審卷第14頁背面），經原審函詢衛福部中央健康保
    險署（下稱：衛福部健保署）之結果：並無被告於108年7月
    1日至同年8月31日間之門診醫療費用資料等情，有衛福部健
    保署108年11月21日健保北字第1081073741號函1份附卷足參
    （見原審卷第16頁），且細繹被告於原審調查時之供述內容
    ，被告係先承認有施用海洛因後，始改稱不曉得撿到之物品
    為何物，後又改稱其有去西藥房購買甘草止咳水，嗣又改稱
    係其妻買的等情（見原審卷第13頁背面至第14頁），可知被
    告於原審調查時之供述已多次反覆，欠缺憑信性，而被告無
    法提出曾購買止咳藥水之單據，故被告前揭所辯礙難採信。
五、綜上各情相互參酌，原審以被告有施用第一級毒品之犯行，
    事證明確，依毒品危害防制條例第20條第1 項及觀察勒戒處
    分執行條例第3條第1 項規定，裁定將被告送勒戒處所觀察
    、勒戒，經核其認事用法，並無違誤，被告仍執陳詞，提起
    本件抗告，為無理由，應予駁回。
據上論斷，應依刑事訴訟法第412 條，裁定如主文。
中　　華　　民　　國　　109 　年　　1 　　月　　30　　日
                  刑事第二十庭  審判長法　官  王復生
                                      法　官  遲中慧
                                      法　官  陳春秋
以上正本證明與原本無異。
不得再抗告。
                                      書記官  周彧亘
中　　華　　民　　國　　109 　年　　2 　　月　　4 　　日